臺灣臺中地方法院民事判決　　　　　　　99年度訴字第1195號
原　　　告　洪惠敏
訴訟代理人　王素珍律師
被　　　告　何明輝
　　　　　　許智貿
共　　　同
訴訟代理人　林明德
上列當事人間請求無權占有事件，本院於民國100年10月31日言
詞辯論終結，判決如下：
    主  文
被告何明輝應將坐落臺中市○區○○○段8-10地號土地上如附圖
一所示編號A部分（面積陸平方公尺）之建物、編號B部分（面積
玖平方公尺）之建物、編號C部分（面積肆平方公尺）之建物，
及如附圖二所示編號D(2)部分（面積貳平方公尺）之地上物雨遮
、編號D(3)部分（面積壹平方公尺）之地上物雨遮、編號E(2)部分
（面積玖平方公尺）之建物、編號E(3)部分（面積平方公尺）
之建物拆除，將上開土地返還原告。
被告許智賢應將坐落臺中市○區○○○段8-10地號土地上如附圖
二所示編號D(1)部分（面積貳平方公尺）之建物、編號D(2)部分（
面積拾平方公尺）之建物拆除，將上開土地返還原告。
訴訟費用由被告何明輝負擔百分之七十四，被告許志賢負擔百分
之二十六。
本判決得假執行。但被告何明輝以新臺幣貳拾柒萬貳仟壹佰肆拾
伍元為原告供擔保，被告許智賢以新臺幣貳拾壹萬柒仟柒佰拾陸
元為原告供擔保，得免為假執行。
    事實及理由
壹、程序方面：
一、按不變更訴訟標的，而補充或更正事實上或法律上之陳述者
    ，非為訴之變更或追加，民事訴訟法第256條定有明文。本
    件原告起訴時原請求：「一、被告何明輝應將坐落臺中市○
    區○○○段8－l0地號土地上之如附圖所示編號A面積9平方
    公尺（一樓）、編號B面積3.9平方公尺（二樓）、編號C面
    積3.9平方公尺（三樓）、編號D面積11.2平方公尺（五樓）
    之建物拆除，將土地返還原告。二、被告許智貿應將坐落臺
    中市○區○○○段8－10地號土地上之如附圖所示編號E面積
    9.6平方公尺（五樓）之建物拆除，將土地返還原告。」，
    嗣經本院會同地政機關實地勘測後，原告於民國100年5月1
    9日具狀更正聲明為如下列聲明所述，本院審酌原告上開更
    正請求，其訴訟標的及請求之原因事實與原訴仍屬相同，僅
    為補充陳述確定其請求拆除之範圍，核屬補充事實上之陳述
    ，非訴之變更或追加，依前揭法條規定，核無不合，應准許
    之。
貳、實體方面：
一、原告起訴主張：
  (一)緣坐落臺中市○區○○○段8－10地號土地（下稱系爭土地
    ）為原告所有，此有土地登記謄本為憑，相毗鄰之坐落同段
    8－12、8－11地號土地分別為被告何明輝、許智貿所有，其
    中被告何明輝所有坐落於8－12地號土地上建物如附圖一所
    示編號A地面層面積6平方公尺、編號B二層面積9平方公尺、
    編號C三、四層面積各4平方公尺及如附圖二所示編號D（2）
    五層雨遮面積2平方公尺、編號D（3）五層雨遮面積1平方公
    尺、編號E（2）五層面積9平方公尺、編號E（3）五層面積3
    平方公尺等部分均越界占用原告所有之系爭土地；而被告許
    智貿所有坐落8－11地號土地上建物如附圖二所示編號D（1
    ）五層雨遮面積2平方公尺、編號E（1）五層面積10平方公
    尺部分亦越界占用原告所有之系爭土地。是以，被告等所有
    之建物越界無權占有原告所有之系爭土地，爰依民法第767
    條、第773條規定，請求被告等將系爭土地上之上開建物拆
    除，並將土地返還原告。
  (二)對被告抗辯之陳述：
  (1)被告無權占用原告系爭土地之地上物，皆是建物使用執照核
    發之後再違法加蓋，此有原告向臺中市政府都市發展局申請
    之兩造系爭建物之配置圖、一至三樓及屋頂結構平面圖（說
    明：結構平面圖編號為被告何明輝之建物、編號為被告
    許智貿之建物、為原告之建物）為憑，是將被告等無權占
    用系爭土地之地上物拆除，不會影響主建物之結構。
  (三)聲明：(1)被告何明輝應將坐落臺中市○區○○○段8－l0地
    號土地上之如附圖一所示編號A地面層面積6平方公尺、編號
    B二層面積9平方公尺、編號C三、四層面積各4平方公尺及如
    附圖二所示編號D（2）五層雨遮面積2平方公尺、編號D（3
    ）五層雨遮面積1平方公尺、編號E（2）五層面積9平方公尺
    、編號E（3）五層面積3平方公尺之建物拆除，將土地返還
    原告。(2)被告許智貿應將坐落臺中市○區○○○段8－10地
    號土地上之如附圖二所示編號D（1）五層雨遮面積2平方公
    尺、編號E（1）五層面積10平方公尺之建物拆除，將土地返
    還原告。(3)願供擔保，請准宣告假執行。
二、被告等則辯以：
  (一)被告等所有之系爭不動產已非被告等所有，現屬訴外人詹欣
    潔所有，原告未查及此仍以被告等為訴，顯有錯誤。
  (二)被告等係跟台中商銀買的，是以現狀交屋，被告等不知道有
    占用到原告土地，買到現在已經五年了。經調出建築成果圖
    ，發現建商於建造完成後二次施工有大量違建，阻礙逃生通
    道，如果不是建商違法施工也不會無權占用原告所有系爭土
    地。本件被告願意以合理之價格跟原告租或買，以前左、右
    兩側房屋均有成交過，若不能以之前成交價價購的話，希望
    送請鑑價。又倘原告主張要拆除，不能影響到整個房屋的結
    構安全，要跟專業人員即結構技師提出安全報告。如果要拆
    後門就要留防火通道，要以設計圖為準。
  (三)聲明：原告之訴駁回。
三、兩造經法官試行整理並簡化爭點，結果如下：
  (一)不爭執事項：
  (1)原告為臺中市○區○○○段8－10地號土地所有權人。
  (2)本案起訴前臺中市○區○○○段8－12、8－11為被告何明輝
    、被告許智貿所分別所有，其上建物建號2354、2355號也是
    被告何明輝、許智貿分別所有。
  (3)附圖一、二之中山地政事務所測繪之複丈成果圖所標示A、B
    、C、D、E部分確實占用原告所有土地。
  (二)爭執事項：
  (1)被告所辯其就占用為善意無過失有無理由？
四、得心證之理由：
  (一)原告主張系爭8-10地號土地為原告所有，被告二人在其上搭
    建地上物及建物，占用部分如附圖一、二所示土地等情，業
    據原告提出之土地登記簿謄本、被告所有建物登記第二類謄
    本等件為證（本院卷第13頁以下），並經本院會同臺中市中
    山地政事務所人員至現場勘驗屬實，製有勘驗測量筆錄暨鑑
    定圖附卷可稽，且被告2人亦不爭執其等有在其上分別搭建
    雨遮及建物之等事實，堪信原告此部分主張為真實，本院採
    為判決之基礎。
  (二)被告2人對於其等搭建地上物雨遮及建物占用原告所有如附
    圖一、二所示之土地均不爭執，惟辯稱其等係向臺中商業銀
    行購買系爭2354、2355建號2棟建物，該建物之狀況即為現
    狀，其等就所購買之建物有占用原告土地之情形並不知情，
    為善意無過失等語。然查，系爭8-10地號土地屬經登記為原
    告所有之不動產，是被告無權占用原告所有系爭8-10地號土
    地，尚無民法第769、770條規定之適用，至被告向其前手買
    受系爭2354、2355建號2棟建物是否知情占用，核屬被告與
    其前手間就系爭2354、2355建號建物買賣有無權利瑕疵或物
    之瑕疵之債權債務關係爭議，亦無從據以主張其有權占有原
    告所有之系爭8-10地號土地，是被告上開所辯，顯不足採。
  (三)按「所有人對於無權占有或侵奪其所有物者，得請求返還之
    。對於妨害其所有權者，得請求除去之。有妨害其所有權之
    虞者，得請求防止之。」民法第767條定有明文。綜上所述
    ，本件被告確有無權占有原告所有如附圖一、二所示部分之
    土地情形。從而，原告基於民法第767條所有物返還請求權
    之規定，請求被告何明輝應將坐落臺中市○區○○○段8-10
    地號土地上如附圖一所示編號A部分（面積6平方公尺）之建
    物、編號B部分（面積9平方公尺）之建物、編號C部分（面
    積4 平方公尺）之建物，及如附圖二所示編號D(2)部分（面
    積2平方公尺）之地上物雨遮、編號D(3)部分（面積1平方公
    尺）之地上物雨遮、編號E(2)部分（面積9平方公尺）之建物
    、編號E
    (3)部分（面積3平方公尺）之建物拆除；被告許智賢則應將
    坐落臺中市○區○○○段8-10地號土地上如附圖二所示編號
    D
    (1)部分（面積2平方公尺）之建物、編號D(2)部分（面積10平
    方公尺）之建物拆除，並將上開土地返還原告，為有理由，
    應予准許。
五、又本件被告無權占用原告土地而應返還之面積合計為27平方
    公尺（被告何明輝占用面積為15平方公尺、被告許智賢占用
    面積為12平方公尺），是核本件所命被告2人給付均未逾500
    ,000元，應依職權宣告假執行；又被告均陳明願供擔保，聲
    請宣告免假執行，核無不合，爰酌定相當擔保金額准許之。
六、本件判決之結果已臻明確，兩造其餘攻擊防禦方法，經審酌
    後核與判決結果無影響，爰不一一贅述，附此敘明。
七、訴訟費用負擔之依據：民事訴訟法第78條、第85條第1項。
中    華    民    國   100    年    11    月    25    日
                  民事第一庭    法  官  戴博誠
上正本係照原本作成。
如對本判決上訴，須於判決送達後20日內向本院提出上訴狀。如
委任律師提起上訴者，應一併繳納上訴審裁判費。
中    華    民    國   100    年    11    月    25    日
                                書記官  何俞瑩